【裁判字號】    92,交上訴,65
【裁判日期】    920520
【裁判案由】    公共危險
【裁判全文】
臺灣高等法院刑事判決                            九十二年度交上訴字第六五號
    上  訴  人
    即  被  告  甲○○
    選任辯護人 乙○○   律師
右上訴人因公共危險案件，不服臺灣台北地方法院九十一年度交訴字第六一號，中華
民國九十二年一月二十三日第一審判決（聲請簡易處刑案號：臺灣台北地方法院檢察
署九十年度偵字第二一七二二號）提起上訴，本院判決如左：
    主  文
上訴駁回。
    事  實
一、甲○○曾因恐嚇案件，經台灣台北地方法院於八十五年四月十九日以八十五年度
    訴字第二八四號判處有期徒刑十月，緩刑五年確定，復因搶奪案件，經上開法院
    於八十六年十二月二十六日以八十六年度訴字第八一七號判處有期徒刑十月確定
    ，嗣經法院撤銷前開緩刑宣告，甫於八十九年四月三十日執行完畢。猶不知警惕
    ，於九十年七月二十二日十八時十五分許，駕駛其母林顏美珠所有車牌號碼ＤＵ
    ─四三六五號自用小客車，沿臺北市○○路○段由北往南方向行駛，途經該路段
    與光復橋下迴轉道之交岔路口，近西園路二段三七四號前時，應注意車前狀況，
    隨時採取必要之安全措施，且依當時天候晴，日間有自然光線，市區○○道路○
    路面無缺陷，視距良好，並不能注意之情形，竟疏未注意車前狀況即貿然前行，
    致其所駕駛自用小客車之右前車頭與沿光復橋下迴轉道由東向西方向行駛，由丙
    ○○騎乘車牌號碼ＧＩＶ─七○一號重型機車之右後側車身發生碰撞，致使丙○
    ○因而向前衝撞當時停置於路邊屬陳素麗所有之車牌號碼ＣＳ─六二一五號自用
    小客車，造成丙○○人車倒地後受有左手腕挫傷疼痛之傷害（過失傷害部分未據
    告訴），甲○○肇事後下車查看發現丙○○倒地受傷，於向丙○○理論車禍原因
    及和解金額未果，經丙○○表明報警處理時，竟不顧丙○○之安危，未即採取救
    護或其他必要措施，亦未留待現場等候警方前來處理，竟起意逃逸，逕行返回車
    內駕車駛離事故現場，嗣警據報前來處理，依丙○○記下之車牌號碼循線查獲上
    情。
二、案經臺北市政府警察局萬華分局報請臺灣臺北地方法院檢察署檢察官偵查聲請簡
    易判決處刑，經原審改依通常程序審理。
    理  由
一、訊據被告甲○○坦承於右揭時、地駕駛自小客車與被害人丙○○所騎乘之機車發
    生碰撞等情不諱，核與被害人指訴車禍情節相符（偵查卷第三、四頁、第二九頁
    反面、原審卷第三九、四十頁），並有道路交通事故調查報告表、交通事故談話
    紀錄表、補充資料表、自首調查表、交通事故現場照片及車損照片等資料附卷可
    稽（偵查卷第十至十三頁、第二十至二二頁），而被害人因本件車禍受有左手腕
    挫傷疼痛之傷害一節，亦有臺北縣立板橋醫院所出具之診斷證明書一紙在卷足憑
    被告矢口否認有何肇事逃逸犯行，辯稱：本件事故發生後伊有下車處理，並詢問
    被害人有無受傷是否需要送醫救治，但被害人並未回答，僅要求賠償其受損機車
    ，伊從被害人外表上無法看出其有受傷之情形，因雙方討論賠償事宜無結論，被
    害人表示要報警處理，伊因無照駕駛恐受處罰即駕車離去，並非故意逃逸，且被
    害人既已報警，如有受傷警員自會將其送醫，亦無棄被害人受傷於不顧云云。惟
    按汽車駕駛人，駕駛汽車肇事致人受傷或死亡，應即採取救護或其他必要措施，
    並向警察機關報告，不得駛離；道路交通管理處罰條例第六十二條第一項前段明
    文規定。考其立法意旨，係以道路交通事故之發生，常非於己之鄰親家里，時有
    告救不能情事，乃課以肇事者須即採取救護或其他必要措施，並應向警察機關報
    告，不得離開之法定義務，以防因就醫延誤致生無謂傷亡，並俾得通知傷亡者家
    屬到場，以明責任，是凡肇事人於行車肇事致人受傷之情形，除非已取得受傷者
    同意，如未即採取救護或其他必要措施，並向警察機關報告，即駕車駛離現場，
    均與此項課汽車駕駛人於行車肇事後法律上應履行之義務相違背。又刑法第一百
    八十五條之四規定駕駛動力交通工具肇事致人死傷而逃逸罪，係於八十八年四月
    二十一日增訂公布，並自同年四月二十三日開始生效，其增設本條文之立法目的
    ，乃為維護交通，增進行車安全，促使當事人於事故發生時，能對被害人即時救
    護，減少死傷，以保護他人權益並維護社會秩序，其立法精神在於交通事故一旦
    發生，且發生人員傷亡之情況，不論是撞人或被撞，或是因其他事故而造成死傷
    ，只要是在駕駛動力交通工具過程內所發生者，參與這整個事故過程之當事人皆
    應協助防止死傷之擴大，第以如駕駛人於事故發生後，隨即駕車逃離現場，不僅
    使肇事責任認定困難，更可能使受傷之人喪失生命或求償無門；因此，本條所欲
    規範者乃當事人於交通事故發生時，不論其有無故意或過失，遺棄被害人於不顧
    之逃逸行為，故刑法第一百八十五條之四所謂駕駛動力交通工具肇事，乃指駕駛
    動力交通工具發生交通事故，非指因故意或過失導致事故發生而逃逸者始成立本
    罪，所謂逃逸，指於肇事當時或隨後離去現場之行為，祇須行為人主觀上有逃逸
    之意圖，客觀上有逃逸之行為為已足，而其擅離肇事現場之行為一旦付諸實施，
    其犯罪即已完成，不論其逃逸行為已否得逞，被害人是否在他人協助下獲得救護
    ，均於上開犯罪之成立不生影響。經查被告駕車肇事後雖曾下車察看，並與被害
    人理論車禍原因及賠償事宜，然因和解未成，被害人表示欲報警處理時，即逕行
    駕車離去，未對被害人採取任何救護措施，亦未留待現場等候警方處理，或留下
    任何可資被害人連絡之方法等情，迭據被害人丙○○於警、偵訊及原審調查時指
    訴歷歷（偵查卷第四頁、第二九頁反面、原審卷第四十頁），而就被告是否知悉
    其受傷一節，亦證稱：他原先有問我，我有告訴他我手肘受傷，我們有起爭執，
    我說要叫警察來，他聽到以後不理我就上車走了等語綦詳；被告亦不否認因雙方
    對賠償金額無法達成協議，恐警察到場後發現其係無照駕駛，乃逕自駕車離去之
    情（偵查卷第七頁、第二九頁反面、原審卷第五三頁），並就是否知悉被害人受
    傷一節，於偵訊時供稱：因我無照駕駛且雙方和解條件談不攏就離去，我有見對
    方手扶著，好像有受傷（偵查卷第二九頁反面），於原審供稱：我當時有下車問
    他是否有怎麼樣，他沒有回答我，我看到他的手扶著他的另外一隻手腕，他只是
    說我撞到他的車子，我們理論一番，他要我賠錢，我就走掉了（原審卷第三二頁
    ）等語，而被害人確因本件車禍受有左手腕挫傷之傷害，有如前述，足見被告對
    於其駕車肇事致被害人受傷一節確屬知情，雖偕同被告到庭之證人吳盈潔亦附和
    其言證稱：事故當天伊搭被告車去送貨，車禍發生後有問被害人有無受傷，他沒
    有回答，只是很凶一直罵，沒有說他有受傷，只是說他的車子是跟別人借的等語
    。然查被告於警、偵訊、原審審理乃至本院調查時，始終未曾提及事故當天曾搭
    載友人吳盈潔一事，迨於本院審理時始自行帶同該名證人到庭，且其二人對於當
    天去向，一稱去送貨，一稱開車遊玩，所言未盡一致，其是否在場已值存疑，且
    由前揭事證可知被告對於被害人因本件車禍受傷一節既屬知情，縱被害人僅爭執
    理賠之事而未主動告知其傷勢或要求送醫，被告仍應於和解不成之情形下，取得
    被害人之同意，採取留下讓被害人可資連絡事後再協調之方式，或報警前來處理
    ，凡此舉措，均屬被告履行其汽車駕駛人於行車肇事致人受傷後法律上應負救助
    義務之範疇，而被告肇事後僅在場停留片刻，因見被害人電話報警而另萌逃逸之
    動機，雖係懼怕被警查獲其無照駕駛，亦無礙於其駕車肇事致人受傷而逃逸事實
    之認定。本件事證明確，被告肇事逃逸犯行堪以認定。
二、核被告所為，係犯刑法第一百八十五條之四之駕駛動力交通工具肇事，致人傷而
    逃逸罪。又被告有如事實欄所載前案科刑及刑之執行情形，有臺灣高等法院被告
    全國前案紀錄表一份在卷可憑，其於八十九年四月三十日刑之執行完畢後五年以
    內再犯有期徒刑以上之本罪，為累犯，應依刑法第四十七條之規定加重其刑。
三、原審認被告罪證明確，適用刑法第一百八十五條之四、第四十七條之規定，並審
    酌被告之素行不良、肇事後旋即逃逸，置他人生命、身體不顧，惟事後積極與被
    害人達成和解賠償、被害人傷勢尚屬輕微等一切情狀，量處有期徒刑七月，認事
    用法，並無為違誤，量刑亦稱妥適，被告提起上訴，猶執陳詞否認犯罪，為無理
    由，應予駁回。被告請求傳訊證人陳素麗，因本件事證已明，核無必要。
據上論斷，應依刑事訴訟法第三百六十八條判決如主文。
本案經檢察官洪泰文到庭執行職務。
中      華      民      國      九十二      年    五      月    二十    日
                              臺灣高等法院交通法庭
                                  審判長法  官  陳  正  雄
                                        法  官  許  錦  印
                                        法  官  許  宗  和
右正本證明與原本無異。
如不服本判決，應於收受送達後十日內向本院提出上訴書狀，其未敘述上訴之理由者
並得於提起上訴後十日內向本院補提理由書（均須按他造當事人之人數附繕本）。
                                        書記官  廖  艷  莉
中      華      民      國      九十二      年    五      月    二十六  日
附錄本案論罪科刑全文：
中華民國刑法第一百八十五條之四
駕駛動力交通工具肇事，致人死傷而逃逸者，處六月以上五年以下有期徒
刑。


司法院資訊處製作；財團法人民間司法改革基金會備份。
